臺灣高等法院臺中分院民事判決　九十年度訴字第九號
　　　原　　　告　丙○○○
　　　法定代理人　戊○○
　　　被　　　告　甲○○
　　　　　　　　　乙○○
　　　　　　　　　丁○○
右當事人間因侵權行為損害賠償事件，經原告提起刑事附帶民事訴訟，經本院刑事庭
裁定移送（八十九年度附民字第三四一號）民事庭，玆判決如左：
      主      文
被告應連帶給付原告高捷合夥新台幣參拾壹萬零陸佰陸拾伍元，及自民國九十年四月
十二日起至清償日止，按週年利率百分之五計算之利息。
被告應連帶給付原告戊○○新台幣拾萬元，及自民國八十九年八月十九日起至清償日
止，按週年利率百分之五計算之利息。
原告其餘之訴駁回。
訴訟費用由被告連帶負擔六分之一，餘由原告負擔。
原告假執行之聲請駁回。
    事實及理由
一、按未經呈請登記取得公司資格，祇能認為合夥（最高法院十九年上字第三一五○
　　號判例參照）。查原告戊○○與被告乙○○於民國（以下同）八十七年三月間約
　　定各出資新台幣（以下同）一百五十萬元，經營克萊蒂化粧品及生活用品批售之
　　中盤經銷業務，並在台中市○○路○段二００號三樓之一籌設「高婕國際有限公
　　司」，由原告戊○○負責經銷業務，惟尚未辦理公司登記，為兩造所不爭執（本
　　院卷(一)七四頁），未登記之「高婕國際有限公司」應屬原告戊○○與被告乙○○
　　合夥成立之原告丙○○○。原告丙○○○，有一定之目的、名稱、事務所、獨立
　　之財產，並設有代表人，已備非法人團體之成立要件，應認有當事人能力。
    被告抗辯丙○○○無當事人能力云云，不足採取。
二、按刑事附帶民事訴訟由刑事庭移送民事庭以後，依刑事訴訟法第四百九十條但書
    ，即應適用民事訴訟法之規定。本件原告於移送民事庭後，追加丙○○○為原告
    ，自應適用民事訴訟法規定。次按訴狀送達後，原告不得將原訴變更或追加他訴
    ，但減縮應受判決事項之聲明及請求之基礎事實同一者，不在此限，民事訴訟法
　　第二百五十五條第一項第二、三款定有明文。查，原告戊○○原依侵權行為法律
　　關係為訴訟標的，請求被告連帶給付原告戊○○三百九十三萬零八百七十元。嗣
　　於訴狀送達後之九十一年五月八日追加丙○○○為原告，並將起訴時之聲明變更
　　並減縮為被告應連帶給付原告丙○○○一百九十萬三千一百九十六元（原告就超
    過移送前所請求之範圍部分已繳納裁判費），其基礎事實，均係以被告搬走丙○
    ○○之貨物為事實，基於紛爭一次解決之訴訟經濟考量，本院認為原告訴之變更
　　及追加，與上開規定相符，應予准許，合先敘明。
三、原告主張：原告戊○○與被告乙○○二人於八十七年三月間約定各出資一百五十
　　萬元，合夥經營克萊蒂化粧品及生活用品批售之中盤經銷商業務，並在臺中市○
　　○路○段二號三樓之一籌設尚未辦妥公司設立登記，名稱為「高婕國際有限
　　公司」之原告丙○○○，原告戊○○與被告乙○○間仍屬合夥關係，詎被告乙○
　　○於八十七年十月十二日晚間九時許，與被告甲○○夥同訴外人年籍不詳之「孔
　　祥懿」、「徐志文」及其他四名不詳姓名之成年男子共八人，至台中市○○路○
　　段二００號三樓之一，欲搬走原告丙○○○之化粧品等貨物。原告戊○○要求先
　　行清算貨品及製作搬走物品清單，為被告甲○○、乙○○所拒，並對原告戊○○
　　施暴，使原告戊○○無以抗拒，妨害原告戊○○行使其報警或對上開貨物之管理
　　，致價值一百九十萬三千一百九十六元之貨物，遭被告搬走變賣，原告丙○○○
　　自得請求被告如數連帶賠償。被告侵害原告戊○○自由之行為，致原告戊○○心
　　生恐懼，精神上痛苦，自得請求被告賠償非財產之損害五十萬元等情，求為命被
　　告連帶給付原告丙○○○一百九十萬三千一百九十六元，連帶給付原告戊○○五
　　十萬元，並均自起訴狀繕本送達翌日起加計法定遲延利息之判決。
四、被告則以：被告乙○○因發現原告戊○○未依約出資，且知悉原告戊○○與訴外
　　人林喜鈴間合夥糾紛，恐投資金額血本無歸，於八十七年十月十二日與被告甲○
　　○及訴外人「孔祥懿」、「徐志文」等共八人一同前往台中市○○路○段二００
　　號三樓之一，為退還貨物減少合夥債務，並換回被告乙○○因進貨所開之支票，
　　僅搬走約五分之三丙○○○經銷之貨物，價值六十一萬八千一百零二元。被告所
　　搬走之貨物，其中價值三十萬七千四百三十七元之貨物，已退還予進貨商布里斯
　　股份有限公司（下簡稱布里斯公司），原告丙○○○就此部分合夥財產並無損失
　　；其餘三十一萬零六百六十五元之貨物係向臺北妮傲國際股份有限公司（下簡稱
　　妮傲公司）進貨，惟被告乙○○於搬回該批貨物欲退還妮傲公司，並取回被告乙
　　○○先前進貨所匯給妮傲公司之貨款三十萬元時，被告乙○○知悉先前所匯給妮
　　傲公司之款項，並非向妮傲公司進貨之貨款，而係作為清償原告戊○○積欠妮傲
　　公司之債務，致被告乙○○就該批貨物無法順利辦理退貨，而雙方又因本件所屬
    刑事案件無法順利清算合夥財產，使該批貨物因有效期限經過而無法販售，被告
　　乙○○因此將該批貨物丟棄，此部分之貨物損失，乃因合夥關係生變所生之損失
　　，應由全體合夥人共同承擔，該損失並非因刑事強制罪犯行所生之損失。另被告
　　係因原告詐欺訴外人林喜鈴之事爆發，原告未依約出資，而搬走貨物，被告搬貨
　　當時未有何妨礙原告行使權利之意圖，搬貨當日因原告戊○○突然拿起剪刀威嚇
　　被告等人，被告甲○○方隨手拿起電話機阻擋原告戊○○，並於情急之下始將電
　　話丟棄一旁，拿起桌上另一支剪刀以保護被告乙○○等人，且發生衝突後，被告
　　等人隨即離開而未繼續搬貨，被告等人並無任何妨礙原告戊○○行使權利等語，
　　資為抗辯。
五、原告主張被告於八十七年十月十二日，至台中市○○路○段二００號三樓之一，
    搬走丙○○○所有價值一百九十萬三千一百九十六元貨物等情，被告自認搬走約
    五分之三，價值六十一萬八千一百零二元之貨物之事實（本院卷(二)三五、四十、
    四三頁），則原告主張被告於右揭時地搬走原告丙○○○價值六十一萬八千一百
    零二元之貨物，應堪採信。惟被告否認搬走原告丙○○○價值六十一萬八千一百
　　零二元以外之其餘貨物。經查，證人即當天到場處理之立人派出所員警陳子連於
　　檢察官偵查中固證稱其至現場時，僅見該處只有辦公設備及一部被摔壞電話機放
　　在桌上，並無堆積很多物品等語。並證稱原告戊○○當時並無帶其去看被搬走之
　　貨物，且不記得原告戊○○有無告知貨物完全遭被告搬走等語（見臺灣臺中地方
　　法院檢察署八十八年度偵續字第一七二號偵查卷五七頁）。是證人陳子連之證詞
　　並不能證明原告丙○○○之全部貨物係遭被告搬走。原告雖提出九十年九月二十
　　八日之庫存資料證明貨物價值一百九十萬三千一百九十六元（本院卷(一)六六至六
　　九、卷(二)九九至一一０頁），惟查，被告搬走貨物之時間為八十七年十月十二日
　　，距八十九年九月二十八日之庫存資料，已有十餘日，被告乙○○辯稱八十七年
　　九月二十八日，庫存資料已有變動，當時庫存資料約一百萬元（本院卷(二)三四頁
　　），該庫存資料尚難認係被告搬走貨物當日之庫存資料，自不得以此證明被告搬
　　走貨物當日即係九月二十八日之庫存貨物，亦即不能以該九月二十八日之庫存資
　　料為基準，計算被告所稱之「搬走五分之三貨物」。至原告主張八十七年九月二
　　十八日庫存資料所記載之貨物，並未出售，被告於同年十月十二日搬走貨物即為
　　九月二十八日之庫存資料，而相關會計帳冊經被告取走，被告未提出該會計帳冊
　　，則依民事訴訟法第三百四十五條第一項規定，應認原告主張九月二十八日之庫
　　存資料之貨物即為被告十月十二日搬貨時之數量等語，惟被告否認會計資料在其
　　持有中，而被告乙○○於偵查中亦僅供稱僅拿走一部分購貨明細表（見上開八十
　　八年度偵續字第一七二號偵查卷四二頁），是刑事判決所認定之被告取走之會計
　　帳冊，尚難認係記載進出貨物之帳冊，原告仍應就被告取走之貨物提出證據予以
　　證明。原告既未能提出其他積極證據足資證明被告尚搬走其餘貨物。則原告主張
　　被告搬走原告丙○○○價值六十一萬八千一百零二元以外之其餘貨物，不足採取
　　。
六、按合夥在清算終結以前，各合夥人之出資及其他合夥財產，為合夥人全體公同共
　　有。合夥人於合夥清算前不得請求為合夥財產之分析，此觀民法第六百六十八條
　　、第六百八十二條第一項規定足明。又合夥營業雖已停止，各合夥人對於合夥財
　　產之公同共有關係，亦非當然消滅（最高法院二十七年度上字第三一七號判例參
　　照）。本件丙○○○尚未清算，為兩造所不爭執，無論營業有無停止，被告所搬
　　走丙○○○價值六十一萬八千一百零二元貨物，均屬原告丙○○○之合夥人即原
　　告戊○○及被告乙○○公同共有，被告既未經全體共有人之同意擅自搬走丙○○
　　○貨物，顯已侵害原告丙○○○之合夥人公同共有之權利。查關於侵權行為賠償
　　損害之請求權，以受有實際上之損害為成立要件（最高法院十九年度上字第三一
　　五○號判例）。是原告丙○○○之合夥人是否因此受有損害，即應究明。
  (一)被告抗辯所搬走六十一萬八千一百零二元之貨物，其中價值三十萬七千四百三十
    七元之貨物係持向布里斯公司辦理退貨等語。核與證人即布里斯公司之負責人林
    喜鈴於本院審理時結證稱：被告乙○○確有將貨物退還等語（見本院卷(二)三六頁
　　）相符，並有布里斯公司之報表在卷可憑（見本院卷(二)四四頁），堪信為實，原
　　告丙○○○向布里斯公司所進貨物，係開立支票交付布里斯公司，嗣被告乙○○
　　將貨物退還，布里斯公司亦將支票退還，丙○○○對布里斯公司所負債務亦因而
　　減少，原告丙○○○就此部分並無損失。
  (二)被告抗辯所搬走之其餘價值三十一萬零六百六十五元向妮傲公司進貨部分，因被
    告乙○○先前所匯款予妮傲公司欲作為價金之款項，妮傲公司主張係作為清償原
    告戊○○之債務，故該批貨物無法辦理退貨，且因兩造糾紛，致貨物使用期限已
　　過無法販售，被告始將該批貨物丟棄，此部分係因合夥關係生變所生之損失，應
　　由全體合夥人共同承擔，該損失並非因本件強制罪犯行所生之損失。查，本件被
　　告自承該批貨物係購入以供原告丙○○○販售之用，即被告明知該批貨物係原告
　　丙○○○之合夥財產。被告於發現該批貨物無法退貨，自應就該批貨物為妥善處
　　理或返還原告丙○○○據以進行清算，惟被告仍執意將該批貨物留置，任令該批
　　貨物之使用期限經過毀損而丟棄，被告此部分行為已造成原告丙○○○之損害，
　　且非經營合夥事業所生之損失，是被告上開抗辯，並不足採，原告丙○○○主張
　　此部分貨物因被告二人強行搬走任令毀損丟棄而受有損害，請求被告二人負連帶
　　賠償責任，自屬有據。
七、次按八十八年四月二十一日新修正公布並於八十九年五月五日施行之民法債編第
    二百十三條，已增列第三項，明定：「第一項情形，債權人得請求支付回復原狀
    所必要之費用，以代回復原狀」，以期該條第一項有關損害賠償方法以回復原狀
    為原則之規定更趨周全。又同時日修正公布施行之民法債編施行法第十二條並針
    對修正之民法第二百十三條第一項規定之適用，增訂：「修正之民法第二百十三
    條第三項之規定，於民法債編修正施行前因負損害賠償責任而應回復原狀者，亦
    適用之」，是債權人就上揭修正施行前所發生之損害賠償債務自仍得援用修正之
    民法第二百十三條第三項之規定，向債務人行使該簡便易行之金錢賠償方法，此
    乃「法律不溯既往原則」之例外規定。本件原告丙○○○所有之貨物既受有損害
    ，原告自得請求支付回復原狀之必要費用。被告自承該批貨物已因逾有效期限不
    能使用而丟棄，被告如以購買同種類之貨品回復原狀，所支付之必要費用為該批
    受損貨物之價值為三十一萬零六百六十五元，為有理由。
八、原告戊○○主張被告八十七年十月十二日晚間九時許，夥同訴外人年籍不詳之「
　　孔祥懿」、「徐志文」及其他四名不詳姓名之成年男子共八人，至台中市○○路
　　○段二００號三樓之一欲搬走丙○○○之貨物，原告戊○○要求澄清雙方誤會及
　　先行清算貨品，並製作搬走物品清單，惟被告所拒，竟由被告甲○○與原告戊○
　　○對峙而控制原告戊○○之行動，並由被告乙○○清點貨品交付「孔祥懿」等六
　　人搬走；被告甲○○見原告戊○○持剪刀嚇阻表示欲報警處理時，即先持原告丙
　　○○○所有之電話機朝原告戊○○持剪刀方向丟擲未果落地，該電話機並因而底
　　部破裂受損，被告甲○○後再持原告戊○○辦公桌上另一把剪刀與原告戊○○繼
　　續對峙，並強行取下戊○○手中之剪刀等情。已據原告戊○○陳明，並有原告提
　　出之電話機毀損照片一張在卷可憑（見八十七年度偵字第二三五四四號偵查卷第
　　一五頁）。復據證人即系爭地點之大樓管理員劉達錦於檢察官偵查中證述案發當
　　日，其有看到乙○○與幾個人進出，因乙○○為經常出入之住戶，故未特別留意
　　，事後其曾與戊○○上樓查看，發現桌椅凌亂等情相符（見八十八年度偵續字第
　　一七二號偵查卷第六二頁）。且本件被告甲○○於警訊時，亦自陳渠等搬了現場
　　約五分之三之貨品後，原告戊○○有說要報警（見八十七年度偵字第二三五四四
　　號偵查卷一四頁）。被告二人於本院刑事庭審理時亦自承原告戊○○有持剪刀要
　　刺甲○○，足見當時原告戊○○不同意被告搬貨，並欲阻止被告等人搬走合夥經
　　銷之貨物。被告仍率數名成年男子強行搬走合夥經銷之物品，並由甲○○持續與
　　原告戊○○對峙，阻止原告戊○○行使對系爭貨物之管理權。以被告當時在場人
　　數較多，且如因原告戊○○持剪刀威嚇，亦僅需將原告戊○○所持之剪刀取下即
　　可，然被告甲○○仍持電話機及剪刀攻擊或阻止原告戊○○，被告所辯未妨害原
　　告戊○○行使權利云云，不足採信。又被告亦因本件經台灣台中地方法院八十八
　　年度易字第三七三○號，本院八十九年度上易字第一七一三號判決判處罪刑確定
　　在案，有判決書在卷可憑（見本院卷(一)四至七頁、卷(三)七頁），並經本院調取刑
　　事偵審卷查明屬實。原告主張被告有侵害原告戊○○自由之行為等情，足以採信
　　。按數人共同不法侵害他人之權利者，連帶負損害賠償責任；又不法侵害他人之
　　自由者，被害人雖非財產上之損害，亦得請求賠償相當之金額。民法第一百八十
　　五條第一項前段及第一百九十五條第一項前段分別定有明文（按修正前之民法第
　　一百九十五條即已規定不法侵害他人之自由者，被害人雖非財產之損害，亦得請
　　求賠償相當之金額）。本件原告戊○○與被告乙○○原係合夥關係，被告二人竟
　　率眾強行搬貨，持器具與原告戊○○對峙，侵害原告戊○○之自由，原告戊○○
　　精神上自感痛苦；惟被告等人自進入上開地點搬貨至離去約僅三十分鐘，且係兩
　　造臨時發生衝突所致，而原告戊○○之教育程度為大專畢業，被告均為高職畢業
　　，有警訊筆錄可憑，被告甲○○八十九年度薪資收入九十餘萬元，原告戊○○、
　　被告乙○○則無薪資收入（見本院卷(二)六、一五、一六頁）等情，本院審酌上開
　　情節，認為被告應連帶賠償原告戊○○之非財產上損害以十萬元為相當，逾此數
　　額之請求，尚嫌過高，不應准許。
九、被告乙○○以原告戊○○向被告乙○○陸續借款未清償，共積欠被告乙○○一百
    零六萬六千七百六十元債務，而對原告主張以此債權抵銷等語，並提出債務關係
    明細表一份，匯款回條影本四份為證。惟依民法第六百八十二條第二項規定，對
    於合夥有債務者，不得以其對於任何合夥人之債權與其所負之債務抵銷，其主張
　　被告乙○○對原告戊○○之債權，與原告丙○○○對被告之債權抵銷，即於法不
　　合，不應准許。又，原告戊○○否認積欠被告債務之事實，依被告提出之匯款回
　　條所示，其中僅三份之收款人為原告戊○○，另一份之收款人則為林素貞，僅能
　　證明原告戊○○有收受上開匯款，尚不能證明係原告戊○○向被告乙○○之借款
　　。又訴外人陳美湘假扣押聲請狀，亦僅記載原告戊○○簽發本票，由被告乙○○
　　背書而已，尚難認被告乙○○已代原告戊○○清償該債務，且被告所提出之陳美
　　湘起訴狀，亦載明被告乙○○向陳美湘借款，交付原告戊○○簽發，被告乙○○
　　背書之本票等情（本院卷(一)四五至四七頁），則依該起訴狀所載，顯係被告乙○
　　○積欠陳美湘債務。而被告所提出之債權債務明細表（本院卷(一)一二三頁），係
　　被告單方面所制作，已經原告所否認，被告又未再舉證證明，其主張抵銷，自難
　　准許。
十、綜上所述，原告丙○○○依侵權行為之法律關係，請求被告連帶給付三十一萬零
　　六百六十五元，及自追加原告丙○○○之訴狀送達被告翌日即九十年四月十二日
　　至清償日止，按週年利率百分之五計付法定遲延利息（見本院卷(一)六十至六五頁
　　，依民法第二百二十九條第二項所定：「給付無確定期限者，債務人於債權人得
　　請求給付，經其催告未為給付，自受催告時起，負遲延責任，其經債權人起訴，
　　或依督促程序送達支付命令者，與催告有同一之效力。」原告丙○○○得請求之
　　法定遲延利息，應自追加訴狀送達翌日起算，始為適法。）；原告戊○○請求被
　　告連帶給付十萬元，及自訴狀繕本送達之翌日即八十九年八月十九日起至清償日
　　止，按週年利率百分之五計付法定遲延利息（見本院附民卷二頁），洵屬正當，
　　應予准許，原告丙○○○、戊○○逾上開准許部分之請求，為無理由，應予駁回
　　。本件原告勝訴部分，因合計未逾一百五十萬元，依法不得上訴第三審，於本判
　　決宣示時即告確定，自無宣告假執行或免為假執行之必要，就原告敗訴部分，因
　　失所附麗，應併予駁回。兩造其餘攻擊防禦方法，均不影響判決結果，爰不逐一
　　論述，併此敘明。
據上論結：本件原告之訴為一部有理由，一部無理由，依民事訴訟法第七十九條但書
、第八十五條第二項，判決如主文。
中　　　華　　　民　　　國　　九十一　　年　　　十　　　月　　 十六　　 日
~B1民事第六庭審判長法　官　饒鴻鵬
~B2　　　　　　　　法　官　吳惠郁
~B3　　　　　　　　法　官　陳繼先
右為正本係照原本作成。
被告不得上訴。
原告得上訴。
如對本判決上訴，須於收受判決送達後二十日內向本院提出上訴書狀，其未表明上訴
理由者，應於提出上訴後二十日內向本院提出上訴理由書（須按他造人數附具繕本）
，並繳納送達用雙掛號郵票拾份（每份參拾肆元）。
上訴時應提出委任律師或具有律師資格之人之委任狀；委任有律師資格者，另應附具
律師及格證書及釋明委任人與受任人有民事訴訟法第四百六十六條之一第一項但書或
第二項（詳附註）所定關係之釋明文書影本。
~B 　 　　　　　　書記官　陳三軫
中　　　華　　　民　　　國　　九十一　　年　　　十　　　月　　 十七　　 日
附註：
民事訴訟法第四百六十六條之一（第一項、第二項）
對於第二審判決上訴，上訴人應委任律師為訴訟代理人。但上訴人或其法定代理人具
有律師資格者，不在此限。
上訴人之配偶、三親等內之血親、二親等內之姻親，或上訴人為法人、中央或地方機
關時，其所屬專任人員具有律師資格並經法院認為適當者，亦得為第三審訴訟代理人
。
                                                                        Ｂ
